【裁判字號】    97,交抗,413
【裁判日期】    970731
【裁判案由】    聲明異議
【裁判全文】
臺灣高等法院高雄分院刑事裁定        97年度交抗字第413號
抗  告  人  交通部公路總局高雄區監理所旗山監理站
代  表  人  郭政雄
受處分人    甲○○
上列抗告人因受處分人違反道路交通管理處罰條例案件，不服臺
灣高雄地方法院中華民國97年6 月30日裁定（97年度交聲字第11
18號），提起抗告，本院裁定如下：
    主  文
原裁定撤銷，發回臺灣高雄地方法院。
    理  由
一、本件抗告意旨略以：按「一行為同時觸犯刑事法律及違反行
    政法上義務規定，經檢察官依刑事訴訟法第253條之1為緩起
    訴處分後，行政機關得否就該違反行政法上義務再處以行政
    罰」之事項，法務部行政罰法諮詢小組第一次會議紀錄「緩
    起訴者乃附條件的不起訴處分，亦即是不起訴的一種，此觀
    諸刑事訴訟法第256 條規定自明。檢察官為緩起訴處分時依
    刑事訴訟法第253 條之2 第1 項規定對被告所為之指示及課
    予之負擔，係一種特殊的處遇措施，並非刑罰。因此，刑事
    案件經檢察官為緩起訴處分確定後，宜視同不起訴處分確定
    ，依行政罰法第26條第2 項規定，得依違反行政法上義務規
    定裁處之」，作成結論函釋在案。故本案依道路交通管理處
    罰條例第35條第1項第1 款規定對異議人裁處罰鍰新台幣4萬
    5000元整，並無不當，爰依法提起抗告，請求撤銷原裁定，
    另為適法裁定云云。
二、按緩起訴處分於其緩起訴期間屆滿，且未經撤銷時，是否屬
    不起訴處分之一種，雖不無爭執；又於94年2 月5 日公布，
    並自95年2 月5 日施行之行政罰法第26條第1 項雖規定「一
    行為同時觸犯刑事法律及違反行政法上義務規定者，依刑事
    法律處罰之。但其行為應處以其他種類行政罰或得沒入之物
    而未經法院宣告沒收者，亦得裁處之」，但於94年12月28日
    修正公布，並自95年7 月1 日施行之道路交通管理處罰條例
    第35條第8 項則規定；「... 前項（指有酒精濃度超過規定
    標準而駕駛車輛等情形）汽車駕駛人，經裁判確定處以罰金
    低於本條例第92條第3 項所訂最低罰鍰基準規定者，應依本
    條例裁決繳納不足最低罰鍰之部分。」，依其性質道路交通
    管理處罰條例第35條第8 項應為行政罰法第26條第1 項之特
    別規定。按被告所犯為死刑、無期徒刑或最輕本刑3 年以上
    有期徒刑以外之罪，檢察官參酌刑法第57條所列事項及公共
    利益之維護，認以緩起訴為適當者，得定1 年以上3 年以下
    之緩起訴期間為緩起訴處分（刑事訴訟法第253 條之1） 。
    就要件而言，緩起訴基本上係認被告有犯罪嫌疑，而暫緩起
    訴，並得課被告予一定之負擔或指示 (同法第253 條之2 第
    1 項，是緩起訴處分是一種刑事處罰。緩起訴之被告依檢察
    官緩起訴處分命令，向公益團體繳納捐款，係履行檢察官為
    緩起訴處分命令，性質上自屬於處分金，與罰金無異。則修
    正後道路交通管理處罰條例第35條第8 項所規定之罰金，解
    釋上自應包括依檢察官處分命令，而向公益團體繳納捐款在
    內，受處分人既依檢察官之緩起訴處分命令，向公益團體繳
    納捐款，即係履行檢察官為緩起訴處分命令，與受刑事處罰
    無異，本件受處分人於緩起訴處分案件，係經臺灣高雄地方
    法院檢察署檢察官以97年度偵字第5215號為緩起訴處分，緩
    起訴處分期間為1 年，並命受處分人應於緩起訴處分確定之
    翌日起2 個月內，向財團法人臺灣兒童暨家庭扶助基金會高
    雄市分事務所支付30,000元，嗣該緩起訴處分於97年3 月17
    日確定，受處分人於期限內之97年3 月31日履行上開緩起訴
    處分之負擔等情，有前揭緩起訴處分書、臺灣高等法院高雄
    分院檢察署97年度上職議字第1382號處分書、臺灣兒童暨家
    庭扶助基金會高雄市分事務所緩起訴處分金收據各1 份在卷
    可參（見97年度偵字第5215號案卷第6 至14頁、原審卷第5
    頁），惟因其酒精濃度超過0.55毫克以上，依道路交通管理
    事件統一裁罰基準表，其最低裁罰基準即為4 萬5000元，是
    縱認緩起訴處分所加之條件，亦屬行政罰法第26條第1 項所
    稱之「刑事處罰」，惟依道路交通管理處罰條例第35條第8
    項規定，原處分機關就受處分人已繳納之3 萬元以外之金額
    ，似仍得加以裁罰，原裁定將原裁決書關於罰鍰部分予以撤
    銷，並為不罰之諭知，自有可議。
三、綜上所述，本件抗告為有理由，應由本院將原裁定撤銷，發
    回原審法院另為適法之裁定。
據上論結，應依道路交通案件處理辦法第26條，刑事訴訟法第41
3 條，裁定如主文。
中    華    民    國    97    年    7     月    31    日
                  刑事第三庭    審判長法  官   周賢銳
                                      法  官   黃仁松
                                      法  官   黃憲文
以上正本證明與原本無異。
不得再抗告。
中    華    民    國    97    年    7     月    31    日
                                      書記官   施耀程


司法院資訊處製作；財團法人民間司法改革基金會備份。
